臺灣高雄地方法院交通事件裁定　　　　　　　九十三年度交聲字第二二四號
原處分機關　高雄市政府交通局交通事件裁決處
異　議　人
即受處分人　乙○○
右列受處分人因違反道路交通管理處罰條例案件，對於高雄市政府交通局交通事件裁
決處九十三年四月二十三日所為之處分（原處分：高市府交裁字第裁三二─Ｎ000
00000號），聲明異議，本院裁定如左：
    主  文
原處分撤銷。
乙○○不罰。
    理  由
一、異議意旨略以：異議人即受處分人乙○○於民國九十二年一月九日二十三時二十
    五分許，沿高雄縣仁武鄉○○路往仁武方向行駛，經警以其所駕駛之車牌號碼Ｙ
    Ｎ─三一六六號自用小客車，未依號誌指示行駛，掣單舉發，原處分機關並依道
    路交通管理處罰條例第六十條第二項第三款規定，裁處新台幣（下同）一千八百
    元罰鍰，惟其當時確有遵循號誌行駛，並無在停止線前已呈黃燈轉紅燈時，加速
    闖越路口之情事，警員以異議人未依號誌行駛為由，掣單舉發，顯難令人甘服，
    原處分機關未予詳查即遽為裁罰，實有違誤，爰依法聲明異議等語。
二、按汽車駕駛人轉彎時，不依標誌、標線、號誌指示者，處新台幣六百元以上一千
    八百元以下罰鍰；汽車駕駛人，駕駛汽車不遵守道路交通標誌、標線、號誌之指
    示者，處九百元以上一千八百元以下罰鍰，道路交通管理處罰條例第四十八條第
    二款、第六十條第二項第三款分別定有明文。次按法院受理有關交通事件，準用
    刑事訴訟法之規定，同條例第八十九條亦有明定，是交通違規行為應依證據認定
    之，非有積極證據足以證明行為人之交通違規事實，不能遽以推斷而認定行為人
    之交通違規行為（刑事訴訟法第一百五十四條、最高法院三十年上字第八一六號
    、七十六年臺上字第四九八六號判例意旨參照）。
三、經查：
  (一)本件異議人於九十二年一月九日二十三時二十五分許，沿高雄縣仁武鄉○○路往
    仁武方向行駛，經警以其駕駛之車牌號碼ＹＮ─三一六六號自用小客車，未依號
    誌指示行駛，掣單舉發，原處分機關並於九十三年一月六日依道路交通管理處罰
    條例第四十八條第一項第二款規定，裁處一千八百元罰鍰，並記違規點數一點，
    有高雄縣政府舉發違反道路交通管理事件通知單及高雄市○○○○道路交通管理
    事件裁決書各一份附卷可稽（見本院九十三年度交聲字第四七號卷第八頁、第四
    頁），因異議人對前開處分不服，乃向本院聲明異議，經本院以九十三年度交聲
    字第四七號審理結果，認本件應適用道路交通管理處罰條例第六十條第二項第三
    款之規定，乃撤銷原處分，發回原處分機關更為適法之處分，有本院九十三年度
    交聲字第四七號裁定附卷可稽（見本院九十三年度交聲字第二二四號卷第十四頁
    至第十六頁）；原處分機關乃於九十三年四月二十三日另以異議人不遵守道路交
    通標線之指示為由，而依道路交通管理處罰條例第六十條第二款第三款之規定，
    裁處一千八百元罰鍰，有該裁定在卷可證（見本院九十三年度交聲字第二二四號
    卷第四頁）。
  (二)本件異議人遭原處分機關裁罰之依據，依卷內資料以觀，除舉發警員陳瑞彬於案
    發當日開立之舉發違反道路交通管理事件通知單上載明異議人係未依號誌行駛外
    ，並無取締違規照片，或其他物證足資證明。又通知單係由當時值勤員警當場填
    寫，而值勤員警得視違規人之違規情節、違規態樣、當場態度等具體情狀，本其
    合理之判斷，在其行政裁量權之範圍內，填製違規事實以開立違規通知單，惟該
    通知單之記載是否與客觀事實相符，仍需依相關事證綜合判斷，始得為適法之處
    罰依據。
  (三)證人即本件舉發之警員甲○○於本院九十三年交聲字第四七號案件到庭結證稱：
    該日該路段是擴大臨檢，異議人當時路段是黃燈轉紅燈時，對方車道機車已向前
    衝出，依當時情形異議人應煞車才對，異議人卻加速通行，且對方機車道之機車
    已往前行進，依異議人當時之行進位置方向可以看得清楚等語（見本院九十三年
    交聲字第四七號卷第十三頁）；嗣於本院九十三年度交聲字第二二四號案件到庭
    結證稱：異議人是由焚化爐方向開車出來，當時異議人的行車方向是紅燈，而異
    議人紅燈右轉，轉向仁雄路往仁武方向行駛等語（見九十三年度交聲字第二二四
    號卷第三０頁），則陳瑞彬就異議人違規之情節，先於本院九十三年交聲字第四
    七號案件證稱：異議人係在停止線前已呈黃燈轉紅燈時，加速闖越路口等語；嗣
    於本院九十三年交聲字第二二四號案件改稱：異議人當時係紅燈右轉等語，其前
    後證述顯相歧異，自難以陳瑞彬之證述，及其於違規通知單之記載，即認異議人
    有違規通知單所載之違規行為。
四、綜上所述，本件取締警員陳瑞彬就異議人違規之情節，前後證述相互齟齬；且本
    件復無違規取締照片，或其他物證足資證明，是原處分機關認定異議人有違反道
    路交通管理處罰條例之違規事實，並無足夠之積極證據足資證明，揆諸前揭說明
    ，自應為異議人有利之認定，原處分機關不察，遽對異議人為前開裁決，難認允
    當。從而，本件異議人之異議為有理由，自應由本院將原處分撤銷，改諭知異議
    人不罰，以資適法。
據上論斷，應依道路交通案件處理辦法第二十條，裁定如主文。
中      華      民      國     九十三     年     七     月    二十六    日
                               臺灣高雄地方法院交通法庭
                                     法  官  洪 能 超
右正本證明與原本無異。
如不服本裁定，應於裁定送達後五日內，向本院提出抗告狀。
                                     書記官  吳 金 霞
中      華      民      國     九十三     年     七     月    二十六    日
